【裁判字號】    88,小上,18
【裁判日期】    890330
【裁判案由】    清償債務
【裁判全文】
臺灣桃園地方法院民事判決  八十八年度小上字第十八號
    上  訴  人  乙○○
    被 上 訴人  甲○○
右當事人間請求清償債務事件，上訴人對於中華民國八十八年七月十四日本院中壢簡
易庭八十八年度壢小字第一七九號小額程序第一審判決提起上訴，本院判決如左：
    主  文
原判決關於命上訴人給付超過新台幣伍萬玖仟佰元部分，及該部分假執行之宣告均
廢棄。
右開廢棄部分，被上訴人在第一審小額程序之訴駁回。
其餘上訴駁回。
第二審訴訟費用新台幣壹仟貳佰拾柒元由上訴人負擔。
    事  實
甲、上訴人方面：
  一、聲明：
    （一）、廢棄原判決。
    （二）、駁回被上訴人第一審之訴。
    （三）、訴訟費用由被上訴人負擔。
  二、陳述：除與原審判決書所載者相同茲予引用外，補稱：
    （一）、上訴人共向被上訴人借新台幣（下同）十七萬九千元：民國八十七年七
            月六日借二萬元、七月二十七日借七萬元、八月二十八日借五萬四千元
            、十月二十八日借三萬五千元。八十七年七月二十七日上訴人所立之借
            據，係因前借款二萬元部分已返還一萬元，故寫成上訴人向被上訴人借
            八萬元，實則僅借七萬元。八十七年八月二十八日，上訴人僅向被上訴
            人借五萬四千元，因前借款八萬元，上訴人已還款一萬五千元，尚有六
            萬五千元未還，故連同該日五萬四千元借款合併，共計十一萬九千元，
            借據則寫為十二萬元。
    （二）、被上訴人替上訴人保管上訴人之郵局存摺，被上訴人共從上訴人之帳戶
            提領約三十餘萬元，除共提領十四萬七千五百元生活費予上訴人（被上
            訴人另主張其於八十七年八月九日交付上訴人四千元、同年九月九日交
            付上訴人七千八百元及同年十月十二日交付上訴人五千元共三筆，上訴
            人否認有收到）外，餘額則清償上訴人，被上訴人約已受領十八萬五千
            元以上之還款，故上訴人早已清償十七萬九千元之全部債務。
  三、證據：援用原審之立證方法。
乙、被上訴人方面：
  一、聲明：駁回上訴。
  二、陳述：除與原審判決書所載者相同茲予引用外，補稱：
    （一）、被上訴人於八十七年七月六日向被上訴人借款二萬元、八十七年七月二
            十七日向被上訴人借款八萬元、八十七年八月二十五日上訴人借五萬四
            千元後，拿去還給地下錢莊，並取回一張身分證、同年八月二十八日上
            訴人向被上訴人借一千元外，又向被上訴人借六萬六千元，拿去還給地
            下錢莊，並向地下錢莊取回四張本票面額共計十二萬一千五百元。八十
            七年十月二十八日上訴人再向被上訴人借款三萬五千元，總計上訴人向
            被上訴人借款二十五萬六千元。
    （二）、被上訴人從上訴人之郵局帳戶共提領三十二萬六千元（實則其中一千元
            係被上訴人為換領新存摺所存入後再領出，但被上訴人無法舉證，故被
            上訴人仍以提領三十二萬六千元計算），但扣除已給付上訴人十六萬四
            千三百元，再加上訴人已現金還款二萬五千元，總計上訴人已還款十八
            萬四千七百元，故尚欠被上訴人七萬一千三百元。
  三、證據：援用原審之立證方法外，另提出自動櫃員機提款明細表影本三紙為證。
    理  由
一、按對於小額程序之第一審裁判之上訴，非以其違背法令為理由，不得為之，民事
    訴訟法第四百三十六條之二十四第二項定有明文。原審判決主文第一項係命上訴
    人給付被上訴人新台幣陸萬肆仟佰元及自八十八年三月八日起至清償日止，按
    週年利率百分之五計算之法定遲延利息。其理由要領欄第一項肯認上訴人所辯八
    十七年七月二十七日伊僅向被上訴人借款七萬元等語，而謂被上訴人所主張之上
    訴人於八十七年七月二十七日向被上訴人借款八萬元部分，為不可採。惟其理由
    要領欄末三行卻未核減該一萬元，而命上訴人給付被上訴人七萬四千三百元及法
    定遲延利息，原審判決主文與理由矛盾，即具有違背法令之事由，是以，上訴人
    依前揭法條，對原審小額程序之第一審判決提起上訴，應予准許，合先敘明。
二、本件被上訴人起訴主張：上訴人分別於八十七年七月六日、同年月二十七日、同
    年八月二十八日及同年十月八日，各向被上訴人借款二萬元、八萬元、十二萬一
    千元及三萬五千元，並約定於八十八年二月二日前由被上訴人自上訴人之郵局帳
    戶分期提領存款清償之方式返還被上訴人，惟上訴人僅返還被上訴人十八萬一千
    七百元，尚積欠被上訴人七萬四千三百元，爰依消費借貸之法律關係，請求上訴
    人給付七萬四千三百元及其法定遲延利息，並提出借據四紙、本票四紙、自動櫃
    員機提款明細表三張（以上均為影本）及借、還款明細表等為證。
三、上訴人雖不否認該四紙借據之真正，惟以：八十七年七月二十七日上訴人所立之
    借據，係因前借款二萬元部分已返還一萬元，故寫成上訴人向被上訴人借八萬元
    ，實則僅借七萬元。八十七年八月二十八日，上訴人僅向被上訴人借五萬四千元
    ，因前借款八萬元，上訴人已還款一萬五千元，尚有六萬五千元未還，故連同該
    日五萬四千元借款合併，共計十一萬九千元，借據則寫為十二萬元，上訴人所借
    之款項共僅為十七萬九千元。被上訴人替上訴人保管上訴人之郵局存摺，被上訴
    人共從上訴人之帳戶提領約三十餘萬元，除共提領十四萬七千五百元生活費予上
    訴人外，餘額則清償上訴人，被上訴人約已受領十八萬五千元以上之還款，故上
    訴人早已清償十七萬九千元之全部債務等語置辯。
四、經查，上訴人於八十七年七月二十七日所書立之借據載明：「本人乙○○於民國
    八十七年七月二十七日向甲○○女士借款柒萬元整．．．。」，並附記「連前借
    款共捌萬元整。」字樣，而被上訴人於本院八十八年十一月五日之準備程序期日
    中復陳明上訴人於八十七年七月二十七日係借款七萬元，被上訴人復未能舉證證
    明除了八十七年七月六日之二萬元外，另有一萬元借予上訴人之事實，故上訴人
    所辯八十七年七月二十七日僅向被上訴人借用七萬元等語，洵堪採信。又查八十
    七年八月二十八日上訴人所簽立借款為十二萬元之借據，雖其辯稱借款金額僅為
    五萬四千元，惟查被上訴人主張伊於八十七年八月二十五日已交付上訴人五萬四
    千元、同年八月二十八日再交與上訴人六萬六千元，共計十二萬元，上訴人均拿
    去還款予地下錢莊，並向地下錢莊取回四紙面額共十二萬一千五百元之本票等情
    ，業據其提出本票影本四紙為證，並核與證人彭玉嬌所證述：「八月二十五日我
    上班時，上訴人託我交付被上訴人一張五萬四千元之借據，八月二十八日我看見
    被上訴人交付六萬六千元與上訴人」等語大致相符，足證上訴人確有向被上訴人
    借款十二萬元，上訴人此部分之抗辯不足採信。綜上，上訴人向被上訴人借款之
    總額應為二十四萬六千元（20000+70000+120000+1000+35000＝246000）。
五、被上訴人主張伊自上訴人之帳戶共提領三十二萬六千元一節，上訴人並不爭執。
    而被上訴人主張三十二萬六千元中有十六萬四千三百元係付給上訴人作為生活費
    等情，上訴人除承認收到十四萬七千五百元外，否認被上訴人所主張其於八十七
    年八月九日交付上訴人四千元、同年九月九日交付上訴人七千八百元及同年十月
    十二日交付上訴人五千元部分。惟查上訴人確有收到該三筆共一萬六千八百元金
    額，業據被上訴人提出自動櫃員機之提款明細表影本三紙，其上記載八十七年八
    月九日二千元、二千元「謝」（簽名）；八十七年九月九日三千元、四千元、八
    百元「謝」（簽名），八十七年十月十二日「傍晚再借五千元送往桃園」等語附
    卷為證，上訴人此部分之抗辯，不足採信。是以，被上訴人主張三十二萬六千元
    扣除已交付上訴人十六萬四千三百元上訴人實際還款為十六萬一千七百元，再加
    上上訴人以現金還款二萬五千元，上訴人計還款十八萬六千七百元，上訴人積欠
    被上訴人之款項為二十四萬六千元，已如前述，扣除上訴人已還款十八萬六千七
    百元，上訴人所積欠被上訴人之款項應為五萬九千三百元。
六、綜上所述，被上訴人本於消費借貸法律關係，請求上訴人給付七萬四千三百元，
    及自支付命令送達上訴人翌日即八十八年三月十八日起至清償日止，按週年利率
    百分之五計算之利息，於五萬九千三百元及自八十八年三月十八日起算之法定遲
    延利息部分，為有理由，應予准許。逾此所為請求，為無理由，應予駁回。又，
    上開應准許部分，金額在十萬元以下，應依職權宣告假執行。原審就超過上開應
    准許部分，為上訴人敗訴之判決，並為假執行之宣告，自有未洽。上訴意旨就此
    部分指摘原判決不當，求予廢棄改判，為有理由。至於上開應准許部分，原審判
    命上訴人給付，並為假執行之宣告，核無違誤，上訴意旨，就此部分，仍執前詞
    ，指摘原判決不當，求予廢棄，為無理由，應駁回其上訴。
七、據上論結，本件上訴為一部有理由，一部無理由，依民事訴訟法第四百三十六條
    之三十二第一項、第二項、第四百三十六條之十九第一項、第四百四十九條第一
    項、第四百五十條、第四百六十三條、第七十九條但書，判決如主文。
中      華      民      國    八十九    年      三      月    三十      日
                            臺灣桃園地方法院民事第二庭
~B審判長法官  黃國忠
~B法      官  游紅桃
~B法      官  張淑芬
右為正本係照原本作成
中      華      民      國    八十九    年      四      月    十        日
~B法院書記官  楊美慧


司法院資訊處製作；財團法人民間司法改革基金會備份。
